臺灣新竹地方法院民事小額判決
110年度竹北小字第259號
原      告  旺旺友聯產物保險股份有限公司

法定代理人  劉自明  
訴訟代理人  胡綵麟  
            黃永仁  
被      告  陳茂洲  
上列當事人間損害賠償事件，本院於民國110年5月11日辯論終結
，判決如下：
    主      文
被告應給付原告新臺幣肆萬柒仟肆佰陸拾壹元，及自民國一一○
年四月二十七日起至清償日止，按年息百分之五計算之利息。
訴訟費用新臺幣壹仟元由被告負擔。
本判決得假執行。
    事實及理由
壹、程序方面：
一、按訴狀送達後，原告不得將原訴變更或追加他訴，但擴張或
    減縮應受判決事項之聲明者，不在此限，民事訴訟法第255
    條第1項第3款定有明文。查本件原告起訴時原聲明請求被告
    應給付原告新臺幣（下同）80,124元，及自起訴狀繕本送達
    翌日起至清償日止，按年息百分之5計算之利息。嗣於訴訟
    進行中變更請求金額為47,461元，及自起訴狀繕本送達翌日
    起至清償日止，按年息百分之5計算之利息。核屬減縮應受
    判決事項之聲明，與上開規定相符，自應准許。
二、本件被告經合法通知，未於言詞辯論期日到場，核無民事訴
    訟法第386條各款所列情形，爰依原告聲請，由其一造辯論
    而為判決。
貳、實體方面：
一、原告主張：被告於民國108年7月27日21時許，駕駛車牌號碼
    000-00號營業大貨車，行經新竹縣○○市○道0號91公里處北側
    向外側車道時，因不明原因碰撞由原告所承保訴外人葉美玲
    所有、訴外人劉俊廷駕駛之車牌號碼000-0000號自用小客車
    （下稱系爭車輛），造成系爭車輛受損。經送廠修復後，原
    告依約賠付車體修復費用80,124元（其中零件37,724元、工
    資12,900元、烤漆29,500元），原告已依保險契約給付被保
    險人，並依保險法第53條第1項規定取得代位求償權，上開
    零件費用經以定率遞減法折舊後，爰聲明請求被告應給付原
    告47,461元，及自起訴狀繕本送達翌日起至清償日止，按年
    息百分之5計算之利息。
二、被告經合法通知，未於言詞辯論期日到場，亦未提出書狀作
    何聲明或陳述。
三、得心證之理由：
（一）原告主張之上開事實，業經提出國道公路警察局道路交通
      事故當事人登記聯單、現場圖、初步分析研判表、行車執
      照、估價單、統一發票、理賠計算書、賠償給付同意書等
      件為證。且經本院依職權向內政部警政署國道公路警察局
      第二公路警察大隊函調本件事故之道路交通事故現場圖、
      調查筆錄、A3類道路交通事故調查紀錄表、疑似道路交通
      事故肇事逃逸追查表、舉發違反道路交通管理事件通知單
      、道路交通事故調查紀錄表㈠㈡、自首情形紀錄表、初步分
      析研判表在卷可憑，核屬相符，自堪信原告之前開主張為
      實在。
（二）按汽車在同向二車道以上之道路，除應依標誌或標線之指
      示行駛外，並應遵守變換車道時，應讓直行車先行，並注
      意安全距離，道路交通安全規則第98條第1項第6款定有明
      文。經查，被告於警詢時固陳稱伊先行駛中線車道，欲變
      換到外側車道行駛，變換時看見外側車道前方還有其他車
      輛，就不想變換要回中線車道行駛，當下應該沒有撞到其
      他車輛，至於伊聽見的扣一聲應該不是撞擊聲等語（見本
      院卷第41頁），然依其與警察一同查看所駕駛之營業大貨
      車右前保險桿，確有發現與系爭車輛顏色相同之紅色刮痕
      ，而系爭車輛車損位置則為左後保桿，有A3類道路交通事
      故調查紀錄表、道路交通事故調查紀錄表㈡可稽（見本院
      卷第59、85頁），則本件事故應係被告駕駛車輛行駛於中
      線車道上，欲變換至外側車道之際，疏於注意安全距離，
      不慎碰撞右前方行駛於外側車道之系爭車輛，被告就本件
      車禍之發生，顯有過失，且系爭車輛之損害與被告之過失
      行為間，有相當因果關係，被告自應就本件事故負全部之
      過失責任。
（三）次按被保險人因保險人應負保險責任之損失發生，而對於
      第三人有損失賠償請求權者，保險人得於給付賠償金額後
      ，代位行使被保險人對於第三人之請求權，保險法第53條
      第1項亦有規定。查本件事故之發生確係被告之過失行為
      所致，已如前述，則被保險人就系爭車輛因本件被告肇事
      所生之損害，本得基於侵權行為法律關係向被告請求賠償
      ，原告既依保險契約理賠，則原告主張依保險代位之法律
      關係求償，自屬有據。
（四）再按因故意或過失不法侵害他人之權利者，負損害賠償責
      任；又汽車、機車或其他非依軌道行駛之動力車輛，在使
      用中加損害於他人者，駕駛人應賠償因此所生之損害；不
      法毀損他人之物者，被害人得請求賠償其物因毀損所減少
      之價值，民法第184條第1項前段、第191條之2、第196條
      分別定有明文。又物被毀損時，被害人除得依據民法第19
      6條請求賠償外，並不排除民法第213條至第215條之適用
      ，依民法第196條請求賠償物被毀損所減少之價額，得以
      修復費用為估定之標準，但以必要者為限（例如：修理材
      料以新品換舊品，應予折舊），亦有最高法院77年度第9
      次民事庭會議決議、同院73年度台上字第1574號判決可資
      參照。被告因前開過失肇致本件車禍，並致原告所承保之
      系爭車輛受有損害等情，已如前述，被告自應就原告所承
      保車輛之損害負賠償責任。本件原告所承保之系爭車輛因
      本件車禍受損，計須支付修理費用零件37,724元、工資12
      ,900元、烤漆29,500元，共計80,124元，業經原告提出估
      價單、統一發票等件為證，經核上開估價單所列各修復項
      目與前開汽車受損之情形相符，堪認確屬修復系爭車輛所
      必要，而各項費用亦尚稱合理，則原告此部分主張即堪採
      信。惟系爭車輛係於104年3月出廠，有行車執照可憑，依
      營利事業所得稅查核準則第95條第6款規定「固定資產提
      列折舊採用平均法、定率遞減法或年數合計法者，以一年
      為計算單位；其使用期間未滿一年者，按實際使用之月數
      相當於全年之比例計算之；不滿一月者，以月計」，至本
      件事故發生時（即108年7月27日）已使用4年5月，依前揭
      說明，其以新品取代舊品間之差價應予折舊扣除。是故關
      於原告所承保之系爭車輛因毀損所減少之價額，既得以必
      要之修復費用為估定之標準，依原告所提估價單之記載，
      更新零件費用合計為37,724元，本院依固定資產耐用年數
      表及固定資產折舊率表，採定率遞減法計算其折舊，即自
      用小客車耐用年數5年，每年折舊率千分之369，是扣除折
      舊金額後，被告所應賠償之零件費用為5,061元（計算方
      式如附表），再加上前開工資12,900元、烤漆29,500元因
      無折舊之問題，且該部分之支出係屬修復系爭車輛所必要
      之費用，準此，本件系爭車輛之所有人本得請求被告賠償
      其所受損害之金額即系爭車輛之必要修復費用合計為47,4
      61元（計算式：5,061＋12,900＋29,500＝47,461）。
（五）末按給付無確定期限者，債務人於債權人得請求給付時，
      經其催告而未為給付，自受催告時起，負遲延責任，其經
      債權人起訴而送達訴狀，或依督促程序送達支付命令，或
      為其他相類之行為者，與催告有同一之效力，遲延之債務
      ，以支付金錢為標的者，債權人得請求依法定利率計算之
      遲延利息，應付利息之債務其利率未經約定，亦無法律可
      據者，週年利率為百分之5，民法第229第2項、第233條第
      1項前段、第203條分別有明文規定。本件係以支付金錢為
      標的，代位行使侵權行為損害賠償之債，自屬無確定期限
      者，從而，原告依保險代位及侵權行為損害賠償之法律關
      係，訴請被告給付47,461元及自起訴狀繕本送達翌日即11
      0年4月27日起至清償日止，按週年利率百分之5計算之利
      息，為有理由，應予准許。
四、本件係適用小額訴訟事件為被告敗訴之判決，爰依職權宣告
    假執行，並於裁判時確定其訴訟費用額，併此敘明。
五、據上論結，本件原告之訴為有理由，依民事訴訟法第436條
    之23、第436條第2項、第385條第1項前段、第78條、第436
    條之19第1項、第436條之20，判決如主文。
中　　華　　民　　國　　110 　年　　5 　　月　　26　　日
                  竹北簡易庭  法  官  傅伊君
以上正本係照原本作成。　　　　　　 
如對本判決上訴，僅得以判決違背法令為由，並應於判決送達後
20日內向本院提出上訴狀。
中　　華　　民　　國　　110 　年　　5 　　月　　27　　日
                              書記官  李勻淨
附表
-----
折舊時間           金額
第1年折舊值        37,724×0.369=13,920
第1年折舊後價值    37,724-13,920=23,804
第2年折舊值        23,804×0.369=8,784
第2年折舊後價值    23,804-8,784=15,020
第3年折舊值        15,020×0.369=5,542
第3年折舊後價值    15,020-5,542=9,478
第4年折舊值        9,478×0.369=3,497
第4年折舊後價值    9,478-3,497=5,981
第5年折舊值        5,981×0.369×(5/12)=920
第5年折舊後價值    5,981-920=5,061